【裁判字號】    98,上易,282
【裁判日期】    980224
【裁判案由】    詐欺取財
【裁判全文】
臺灣高等法院臺中分院刑事判決         98年度上易字第282號
上  訴  人  臺灣南投地方法院檢察署檢察官
被      告  甲○○
上列上訴人因被告詐欺取財案件，不服臺灣南投地方法院97年度
易字第284號中華民國97年12月24日第一審判決（起訴案號：臺
灣南投地方法院檢察署96年度偵字第4306號），提起上訴，本院
判決如下：
    主    文
上訴駁回。
    理    由
一、按依刑事訴訟法第350條、第361條、第362條、第367條規定
    ，不服地方法院之第一審判決而上訴者，須提出上訴書狀，
    並應敘述具體理由，為上訴必備之程式；其所提出之書狀未
    敘述上訴理由，或僅曾以言詞陳述上訴理由者，均應於上訴
    期間屆滿後20日內補提理由書於第一審法院。第一審法院經
    形式審查，認逾期未補提上訴理由者，應定期間先命補正；
    逾期未補正者，為上訴不合法律上之程式，應以裁定駁回。
    倘已提出上訴理由，但所提非屬具體理由者，則由第二審法
    院以上訴不合法律上之程式，判決駁回。而所謂具體理由，
    必係依據卷內既有訴訟資料或提出新事證，指摘或表明第一
    審判決有何採證認事、用法或量刑等足以影響判決本旨之不
    當或違法，而構成應予撤銷之具體事由，始克當之（例如：
    依憑證據法則具體指出所採證據何以不具證據能力，或依憑
    卷證資料，明確指出所為證據證明力之判斷如何違背經驗、
    論理法則）；倘僅泛言原判決認定事實錯誤、違背法令、量
    刑失之過重或輕縱，而未依上揭意旨指出具體事由，或形式
    上雖已指出具體事由，然該事由縱使屬實，亦不足以認為原
    判決有何不當或違法者（例如：對不具有調查必要性之證據
    ，法院未依聲請調查亦未說明理由，或援用證據不當，但除
    去該證據仍應為同一事實之認定），皆難謂係具體理由，俾
    與第二審上訴制度旨在請求第二審法院撤銷、變更第一審不
    當或違法之判決，以實現個案救濟之立法目的相契合，並節
    制濫行上訴（最高法院97年度臺上字第892號刑事判決意旨
    參照）。
二、上訴人臺灣南投地方法院檢察署檢察官不服原審判決提起上
    訴，其上訴理由書以：被告於警詢時、偵查中及原審準備程
    序中均辯稱：由伊保管中之孫女鄭典所有之草屯郵局帳號
    00000000000000號帳戶（下稱上開帳戶）內之匯款均由該名
    真實姓名年籍不詳、自稱「曾美芳」女子匯入，用以清償向
    伊之借款云云，然因無法提出該名「曾美芳」之年籍資料供
    原審傳喚，於原審審理中改辯稱：該名「曾美芳」之人並不
    存在，而係證人丙○○匯入，用以清償伊之前借予證人丙○
    ○及於92年間與證人丙○○共同投資大陸地區工廠之投資款
    新台幣（下同）100萬元云云，是被告就上開帳戶內款項之
    來源，前後矛盾，是否可信，即有可疑；且原審據以認定被
    告無罪之理由，係因證人丙○○證稱：「上開帳戶內所匯入
    之款項係其為清償被告上開投資款及借款所為，因從事大陸
    地區與大陸臺商間作人民幣與新台幣之匯兌，所以要大陸臺
    商先將新台幣匯入上開帳戶內，其再於大陸地區將折合之新
    台幣給付與臺商，以節省匯差及手續費」等語，假設被告如
    真與證人丙○○間共同投資在大陸地區設廠，並支付投資款
    共計100萬元，並與證人丙○○間陸續借款共約200多萬元，
    顯見被告與證人丙○○之間資金往來頻繁，所交付之款項均
    係單純借款與投資款項，則何以被告於偵、審中均避諱提出
    此等有利於伊之證據，反須自行捏造該名「曾美芳」之人，
    故被告此舉，實無從令人理解；況就被告與證人丙○○之間
    ，兩人前後共約300餘萬元之債務，然於原審中就證人有無
    提出有關借據、契約或本票等以作為擔保，被告及證人丙○
    ○均稱並沒簽約、也未簽下借據或本票等相關債權證明，蓋
    證人丙○○長年在大陸地區，被告本身在台灣地區，被告何
    以會對於上開借款均如此放心，而未要求證人提供任何擔保
    或證明，足以保障其等投資款項及借款之取回，在在與常情
    有違，足見證人丙○○應係被告臨訟求卸責之證人。再者證
    人丙○○所證稱以上開方式與大陸臺商之匯兌，並再由大陸
    臺商將款項匯入上開帳戶，其中竟包括被害人乙○○遭詐騙
    後之匯款，原審僅單憑證人丙○○對此證稱被告並不知悉，
    即認定被告對於上開帳戶內之款項來源均不知情，應屬率斷
    ，衡情一般人就自己之帳戶間，何以大量出現並非借款人之
    名所為之匯款，均會有所懷疑，而加以查證，對照被告並未
    查證，復立即提領花用，益徵原審上揭推論有誤，爰請撤銷
    原判決，更為適當合法之判決等語。
三、惟按取捨證據與認定事實乃事實審法院職權之行使，對證據
    證明力所為之判斷倘不違反一般經驗法則與論理法則，即難
    指其違背法令。查，經依形式觀察，原判決已就何以被告於
    原審所供較具可信性之理由予以敘明，並就被告與證人丙○
    ○間有藉由金融帳戶而為金錢往來之事實，詳予調查認定，
    難謂無據。而上開證據之取捨與事實之認定，既為事實審法
    院職權之行使，上訴意旨徒以證人丙○○所證與常情有違，
    惟未能具體指摘原審之採證有何瑕疵及不當。且本件原移送
    機關係以被告涉有幫助詐欺罪嫌移送偵辦，公訴意旨改以詐
    欺取財之共同正犯起訴被告，則本件之詐欺取財究有若干共
    同正犯？被告與其他共同正犯間如何為犯意之聯絡及行為分
    擔，包括被告究係基於直接故意或間接故意而與共同被告有
    犯意之聯絡？等節，本均應由公訴人負舉證之責。尤以在利
    用帳戶轉匯金錢如此便利之現今社會，知悉他人帳號而加以
    利用，誠非屬難事；而於人民幣在臺灣地區得許兌換流通之
    前，利用私人帳戶之兩地轉匯，而達匯兌之用，已時有所聞
    ，但此非必然即等同於詐欺取財，被告之帳戶即曾供證人丙
    ○○等台商匯款，則知悉被告帳號者，自亦非獨一。本件公
    訴意旨，就此既無法舉證使法院得以合理確信被告與其他共
    同正犯間有以被告之帳戶供作詐欺取財之犯意聯絡及行為分
    擔，則原審依被告不自證己罪之相關判例意旨，認不得以被
    告警、偵訊中所辯不實，或其反證之虛偽，即逕認被告涉有
    本案之詐欺取財犯行等情，核無違反證據法則、經驗法則及
    論理法則，從形式上觀察，原審判決就此部分尚無不當或違
    法之情形存在。上訴意旨並未進一步舉證，僅認原審在採證
    上推論有誤，自難認符合首揭之上訴具體理由。
四、綜上所述，本院依形式上觀察認原審判決就檢察官上訴部分
    ，其認事用法並無違法或不當之處，檢察官上訴理由並未能
    依卷內既有訴訟資料或提出新事證，指摘或表明第一審判決
    有何採證認事、用法等足以影響判決本旨之不當或違法，而
    構成應予撤銷之事由，自非屬得上訴第二審之具體理由。依
    上揭法律規定及判決意旨，被告提起之第二審上訴不合法律
    上程式，爰不經言詞辯論，判決駁回上訴。
據上論斷，應依刑事訴訟法第367條前段、第372條，判決如主文
。
中    華    民    國    98    年    2    月    24    日
            刑事第五庭  審判長法  官  趙  春  碧
                              法  官  楊  真  明
                              法  官  賴  恭  利
以上正本證明與原本無異。
不得上訴。
                              書記官  林  桂  鳳
中    華    民    國    98    年    2    月    24    日


司法院資訊處製作；財團法人民間司法改革基金會備份。
